【裁判字號】    98,上易,770
【裁判日期】    981208
【裁判案由】    清償借款
【裁判全文】
臺灣高等法院民事判決                 98年度上易字第770號
上  訴  人  丙○○
訴訟代理人  林李達律師
            吳孟玲律師
被上訴人    上海商業儲蓄銀行股份有限公司
法定代理人  甲○○
訴訟代理人  乙○○
上列當事人間請求清償借款事件，上訴人對於中華民國98年6月
18日臺灣臺北地方法院97年度訴字第6173號第一審判決提起上訴
，本院於98年11月17日言詞辯論終結，判決如下：
    主      文
上訴駁回。
第二審訴訟費用由上訴人負擔。
    事實及理由
一、查，上訴人以如附表所示4筆消費款，並非其簽帳消費為由
    而提起上訴，核屬為其個人原因關係之抗辯（最高法院41年
    台抗字第10號判例意旨參照），故其上訴效力並未及於原審
    共同被告洪家文（下稱洪家文），合先陳明。
二、被上訴人起訴主張：訴外人嘉可嘉鼎股份有限公司（下稱嘉
    可嘉鼎公司）於民國（下同）96年8月間與伊簽訂公司戶商
    務信用卡約定條款（下稱信用卡條款），且授權上訴人持伊
    所核發之Master Card商務白金卡（卡號：000000000000000
    0號，下稱系爭信用卡）消費簽帳，並由洪家文擔任信用卡
    帳款之連帶保證人。詎上訴人卻未依約清償消費款，至97年
    9月7日止計積欠伊消費款新台幣（下同）57萬4787元、利息
    1萬3668元（共計58萬8455元）等情。爰依前開信用卡及連
    帶保證契約之法律關係，求為命上訴人、洪家文應連帶給付
    伊58萬8455元，及其中57萬4787元部分，並加計自97年9月7
    日起至清償日止，按年息12％計算利息之判決（原審為被上
    訴人全部勝訴之判決，上訴人不服提起上訴，洪家文對其敗
    訴部分則未聲明不服）。並於本院答辯聲明：如主文所示。
三、上訴人則以：伊於97年5月6日至同年11月26日間奉派至非洲
    出差，故伊並未在台灣至被上訴人特約商店翔寶旅行社有限
    公司（下稱翔寶旅行社）簽帳如附表所示之4筆消費款，且
    翔寶旅行社亦未確認前開簽帳消費款是否係伊所為，即接受
    非持卡人之簽帳消費，則伊自無給付該消費簽帳款之義務；
    況嘉可嘉鼎公司於97年7月4日辦理解散，附表第4筆所示之
    簽帳款係逾越其清算範圍之消費行為，應屬無效等語，資為
    抗辯。並於本院上訴聲明：(一)原判決不利於上訴人之部分廢
    棄。(二)上開廢棄部分，被上訴人在第一審之訴駁回。
四、查，嘉可嘉鼎公司於96年8月間與被上訴人簽訂前開信用卡
    契約，約定由上訴人持被上訴人所核發之系爭信用卡，至被
    上訴人所屬之特約商店消費簽帳等情，有卷附信用卡申請書
    、系爭信用卡條款可憑（見原審卷第5至10頁），並為兩造
    所不爭執（見原審卷第3至4頁、本院卷第17至18頁），堪信
    為真。
五、本院應審究者上訴人依約有無給付系爭消費款之義務？茲論
    述如下：
(一)、上訴人抗辯：伊於97年5月6日至同年11月26日奉派至非洲出
    差，如附表所示4筆消費款，並非伊持系爭信用卡親自至翔
    寶旅行社簽帳消費，伊自無給付系爭消費款之義務云云，固
    有卷附入出境資料為證（見原審卷第38頁）。然查：
    1.觀諸系爭信用卡條款第9條：「依一般交易習慣或交易特
      殊性質，其係以郵購、電話訂購、傳真等其他類似方式訂
      購商品、取得服務、代付費用而使用信用卡付款，或使用
      信用卡於自動化設備上預借現金等情形，貴行（指被上訴
      人）得以密碼、電話確認、收取單上之簽名、郵寄憑證或
      其他得以辨識當事人同一性及確認持卡人意思表示之方式
      代之，無須使用簽帳單或當場簽名。」（見原審卷第7頁
      ），可知若持卡人係以郵購方式訂購商品時，被上訴人得
      以密碼、電話確認、收取單上之簽名、郵寄憑證或其他得
      以辨識當事人同一性及確認持卡人意思表示等之多種方式
      ，代替持卡人使用簽帳單或當場簽名。
    2.上訴人自97年1月7日至同年7月1日止，以郵購方式向翔寶
      旅行社購買商品而使用信用卡計11次乙情，有卷附消費明
      細表、華南商業銀行總行98年2月20日個行銷字第0980157
      9號函檢附系爭信用卡持卡人（指上訴人）交易授權書、
      財團法人聯合信用卡處理中心98年4月15日（）聯卡商
      管字第0980400082號函可稽（見原審卷第68頁、第79至90
      頁、第113頁）；再參酌前開11筆之信用卡持卡人交易授
      權書內持卡人簽名「Grace Huang黃」，以肉眼觀之均屬
      相同（此為上訴人所不爭執，見原審卷第153頁）；且上
      訴人除對於附表所示4筆消費款有爭執外，其餘7筆消費款
      部分並未爭執（見原審卷第72頁、第150至151頁），而前
      開11筆消費款僅97年7月1日該筆消費款（即41萬6700元）
      尚未支付外，其餘10筆消費款均已支付予被上訴人；況系
      爭信用卡並未遺失仍由上訴人所持有中，亦為上訴人所不
      爭執，可見系爭信用卡既由上訴人持有中，且前開97年7
      月1日之信用卡持卡交易授權書持卡人簽名欄「GraceHuan
      g黃」簽名字樣與前10筆簽章均屬相同，並有系爭信用卡
      之授權密碼（見原審卷第90頁），則依系爭信用卡第9條
      約定顯足以辨識與確認持卡人（指上訴人）之意思表示，
      自無需上訴人親自當場簽名以確認該筆消費款甚明。
    3.又持卡人使用自動化設備辦理預借現金或其他交易，就其
      交易密碼或其他辨識持卡人同一性之方式，應予以保密，
      不得告知第三人，此為系爭信用卡條款第6條第3項所明定
      （見原審卷第6頁）。準此，前開97年7月1日之信用卡持
      卡交易授權書內既載有該信用卡之交易密碼（此為上訴人
      所不爭執），致完成系爭信用卡之簽帳交易，依系爭信用
      卡條款第6條第5項約定，上訴人就該項消費款仍應負清償
      責任（見原審卷第6頁）。
    4.此外，上訴人又無法提出其他證據足以證明前開簽名係遭
      他人偽造，或97年7月1日有遭他人盜用信用卡授權密碼之
      情事，要難僅憑其於97年5月6日至11月26日並未在國內，
      即可謂附表所示4筆消費款與其無關。故上訴人抗辯：伊
      於97年5月6日至同年11月26日奉派至非洲出差，如附表所
      示4筆消費款，並非伊持系爭信用卡親自至翔寶旅行社簽
      帳消費，伊自無給付系爭消費款之義務云云，並無可取。
    5.另上訴人雖於本院抗辯其係針對翔寶旅行社11筆簽帳款均
      有爭執，並非僅就附表所示4筆消費款有爭執云云；但上
      訴人於原審既已迭次具狀陳明僅否認附表所示4筆消費款
      （見原審卷第40至41頁、第72頁、第150至151頁），其餘
      7筆消費款並未爭執，則依民事訴訟法第280條第3項準用
      第1項規定，業已發生視同自認之效果，併此陳明。
(二)、上訴人又抗辯：翔寶旅行社並未確認前開系爭信用卡持卡人
    （指上訴人）交易授權書係伊所為，即接受非持卡人之簽帳
    消費，伊自無給付系爭消費款之義務云云。惟如前所述，系
    爭97年7月1日之信用卡持卡人交易授權書內，既有上訴人交
    易授權密碼，依系爭信用卡條款第9條約定，即可替代上訴
    人本人當場簽名或使用簽帳單（見原審卷第7頁），則翔寶
    旅行社依此確認該授權密碼無誤後，予以接受該簽帳消費，
    核與信用卡條款約定相符，自難謂翔寶旅行社有何疏失可言
    。故上訴人抗辯：翔寶旅行社並未確認前開系爭信用卡持卡
    人（指上訴人）交易授權書係伊所為，即接受非持卡人之簽
    帳消費，伊自無給付系爭消費款之義務云云，要無可取。
(三)、上訴人再抗辯：嘉可嘉鼎公司業已於97年7月4日解散，附表
    第4筆所示簽帳款係逾越其清算範圍之消費行為，應屬無效
    云云，固據提出公司登記資料為證（見本院卷第23頁）。但
    查：
    1.上訴人所爭執附表所示4筆消費款，除97年7月1日消費款
      41萬6700元尚未清償外（見原審卷第15頁），其餘3筆均
      已清償完畢，且該97年7月1日消費款，係上訴人於嘉可嘉
      鼎公司解散前所為之簽帳消費行為（97年7月4日為結算日
      ），顯與嘉可嘉鼎公司於97年7月4日解散無涉。
    2.況觀諸系爭信用卡條款第3條：「申請人（指嘉可嘉鼎公
      司）向貴行（指被上訴人）申請之信用卡，僅限由申請人
      授權之持卡人以每卡一人為限分別持用，持卡人使用信用
      卡均視同申請人所使用，持卡人僅就其使用該信用卡所生
      應付帳款與申請人及保證人負連帶清償責任。．．．」（
      見原審卷第6頁），可知持卡人既與使用系爭信用卡所生
      帳款與申請人、保證人負連帶清償責任，則被上訴人依法
      可對持卡人、申請人、保證人各為全部請求（民法第283
      條參照）；是以，本件被上訴人既僅請求上訴人（即持卡
      人）與洪家文連帶清償系爭信用卡之應付帳款，並未訴請
      嘉可嘉鼎公司與上訴人就系爭消費款併負連帶給付責任，
      則嘉可嘉鼎公司雖於97年7月4日為解散登記，亦對於被上
      訴人本件請求不生影響。
    3.故上訴人以嘉可嘉鼎公司於97年7月4日解散，系爭97年7
      月1日簽帳消費款，並非屬該公司清算範圍內之行為為由
      ，抗辯該日之消費行為應屬無效，其無庸負擔系爭消費款
      云云，容屬誤會，委無足取。
(四)、依上說明，上訴人既持有系爭信用卡，並使用該信用卡簽帳
    消費，則其至97年7月4日止積欠被上訴人消費款計57萬4787
    元、利息1萬3668元（共計58萬8455元）乙情，有卷附帳單
    、消費明細表足稽（見原審卷第11頁、第13至15頁），則被
    上訴人依系爭信用卡條款約定，請求上訴人給付前開款項，
    並就簽帳款57萬4787元部分，加付自97年9月7日（即帳單截
    止日）起依年息12％計算之利息（見原審卷第8頁信用卡條
    款第15條），核屬有據。
六、從而，被上訴人依信用卡契約之法律關係，請求上訴人應給
    付其58萬8455元，及其中57萬4787元部分，並加計自97年9
    月7日起至清償日止，按年息12％計算之利息，為有理由，
    應予准許。是則原審判命上訴人如數給付，於法並無違誤。
    上訴意旨仍執前詞指摘原判決此部分不當，求予廢棄改判，
    為無理由，應予駁回。
七、本件事證已臻明確，兩造其餘之攻擊或防禦方法，經本院審
    酌後均認與本件之結論無涉，茲不再一一論列，併予敘明。
八、據上論結，本件上訴為無理由，依民事訴訟法第449條第1項
    、第78條，判決如主文。
中    華    民    國    98    年    12    月    8    日
                    民事第十三庭
                        審判長法  官  蕭艿菁
                              法  官  陳姿岑
                              法  官  楊絮雲
正本係照原本作成。
不得上訴。
中    華    民    國    98    年    12    月    9     日
                              書記官  王秀雲

司法院資訊處製作；財團法人民間司法改革基金會備份。
